【裁判字號】    92,簡上,107
【裁判日期】    920724
【裁判案由】    竊盜
【裁判全文】
臺灣臺北地方法院刑事判決                        九十二年度簡上字第一０七號
    公  訴  人  臺灣臺北地方法院檢察署檢察官
    上  訴  人  甲○○
    選任辯護人  蘇千祿律師
右列上訴人因竊盜案件，不服本院於中華民國九十二年二月十二日所為九十二年度簡
字第四二六號第一審判決（聲請簡易判決處刑案號：九十一年度偵字第二三四八五號
），提起上訴，本院管轄第二審之合議庭，認為應適用通常程序審判，並自為第一審
判決如左：
    主    文
原判決撤銷。
甲○○無罪。
    理    由
一、公訴意旨略以：被告甲○○意圖為自己不法之所有，於民國九十一年九月二十八
    日下午十時三十分許，在臺北市中山區○○○路○段一０七號「萊爾富便利商店
    」內，乘店內人管理人員乙○○不注意之，竊取擺設於店內貨價上之商品「西莎
    狗食罐頭」三罐，價值共約新臺幣（以下同）九十九元，並將該商品放置於所攜
    帶之手提包內為己有，嗣經乙○○發現報警，因認被告所為係犯刑法第三百二十
    條第一項之竊罪等語。
二、按犯罪事實應依證據認定之，無證據不得推定其犯罪事實；不能證明被告犯罪者
    ，應諭知無罪之判決，刑事訴訟法第一百五十四條、第三百零一條第一項分別定
    有明文。又事實之認定，應憑證據，如未能發現相當證據，或證據不足以證明，
    自不能以推測或擬制之方法，為裁判基礎（最高法院四十年台上字第八六號判例
    參照）。
三、本件公訴人認被告涉有前開竊盜罪嫌，係以被害人乙○○之指訴、現場錄影帶及
    翻拍照片十四幀為主要論據。惟訊之被告則堅決否認竊盜，辯稱其因一手懷抱小
    狗，不方便拿取物品，乃將前開狗食罐頭先行置於手提包內，擬於挑選完畢後取
    出結帳，惟於被告取出罐頭結帳時，因其他事由與店員發生爭執，而遭店員拒絕
    結帳，並報警處理等語。
四、經查，被告係於九十一年九月二十八日下午十時七分許（以店內監視錄影帶顯示
    時間為準，以下同），進入萊爾富商店，並至貨架前觀看物品，十時九分許，將
    三罐罐頭置入手提包內，並繼續觀看其他貨架上之商品後，走向門邊之書報架，
    十時十四分許，女店員上前質問被告為何要戳破飲料，二人開始爭執，十時二十
    二分許，被告取出手提包內之罐頭要求結帳，十時二十六分許女店員打電話報警
    ，十時三十二分警察抵達現場處理，有現場監視錄影帶一捲可憑，經本院勘驗在
    卷，並製有勘驗筆錄附卷可稽；核與被告辯稱其主動取出罐頭要求結帳等語相符
    。至於被害人乙○○於警詢時，多著重於指述被告戳破飲料之情形，並未及於具
    體竊盜行為之指述，所稱：「因發現甲○○再度來店購物，把統一多多兩瓶，養
    樂多四瓶戳破報警處理，查獲邱女偷竊西莎狗食品三罐」、「邱女九十一年九月
    二十八日二十二時許，進入民權東路二段一０七號購買，約二十二時九分把贓物
    藏在黑色皮包內，經報警後竊嫌才將贓物由皮包內拿出來。」等語（見偵查卷第
    六頁），亦與前開監視錄影帶顯示被告取出罐頭之經過情形有異，尚不足為認定
    被告竊盜之證明。公訴人雖以被告不具備將罐頭放在皮包內之客觀需求，且「被
    告進入店內不到二分鐘即將三罐罐頭放入皮包，並走向門邊書報架上翻閱報紙，
    爭取時間，試探觀察週遭反應，並未真誠克服不方便取用商品之問題，也無俾利
    繼續挑選其他物品之舉動」，主張被告並無結帳真意；惟被告於結帳前將罐頭置
    入手提包之舉動，固有招惹瓜田李下之嫌，然其既於店員發現之前，主動在櫃檯
    處取出結帳，即不足以認定有何不法所有之竊盜意圖。遑論以被告戳破飲料包裝
    ，引起店員注意，遭報警處理之舉動而言，更與一般竊盜得手後，低調攜走贓物
    之常情有異，是以被告前開舉動，尚不足以認定其有竊盜意圖。
五、此外，復查無其他積極證據足認被告涉有公訴人所訴之竊盜犯行，即不足以認定
    被告犯罪，自應諭知無罪之判決。原審依刑法第三百二十條第一項論以被告竊盜
    罪刑，即有未洽。被告指摘原判決不當而提起上訴，為有理由，爰由本院撤銷原
    判決，並自為第一審裁判，諭知被告無罪之判決。
據上論結，應依刑事訴訟法第四百五十五條之一第一項、第三項、第四百五十二條、
第三百六十九條第一項前段、第二項、第三百六十四條、第三百零一條第一項，判決
如主文。
本案經檢察官黃兆揚到庭執行職務。
中     華     民     國     九十二     年     七     月     二十四     日
                                臺灣臺北地方法院刑事第五庭
                                    審判長  法  官  廖紋妤
                                            法  官  紀文惠
                                            法  官  劉方慈
右正本證明與原本無異。
如不服本判決，應於判決送達後十日內向本院提出上訴狀(應抄附繕本)。告訴人
或被害人如對於本判決不服者，應具備理由請求檢察官上訴，其上訴期間之計算
係以檢察官收受判決正本之日期為準。
                                            書記官  殷玉芬
中     華     民     國     九十二     年     七     月     二十九     日


司法院資訊處製作；財團法人民間司法改革基金會備份。
